臺灣士林地方法院刑事判決　　　　　　　95年度易字第1718號
公　訴　人　臺灣士林地方法院檢察署檢察官
被　　　告　乙○○
　　　　　　　　　　　樓
上列被告因詐欺案件，經檢察官提起公訴（95年度偵字第2422號
），被告於準備程序就被訴事實為有罪之陳述，本院合議庭裁定
由受命法官獨任改依簡式審判程序審理，並判決如下：
    主  文
乙○○幫助意圖為自己不法之所有，以詐術使人將本人之物交付
，處有期徒刑參月，如易科罰金，以銀元參佰元即新臺幣玖佰元
折算壹日，減為有期徒刑壹月又拾伍日，如易科罰金，以銀元參
佰元即新臺幣玖佰元折算壹日；緩刑貳年。
    事  實
一、乙○○因缺錢使用，於民國94年12月間，見自由時報刊載收
    購銀行帳戶之廣告，即與不詳姓名、年籍、地址之成年男子
    電話聯絡販賣銀行帳戶事宜，其明知將自己帳戶供作他人使
    用成為人頭帳戶，依一般社會生活之通常經驗，本可得預見
    其交付存摺等帳戶資料可能幫助不法犯罪集團掩飾或隱匿重
    大犯罪所得之財物，致使被害人及警方追查無門之情況下，
    仍不違背其本意，基於幫助詐欺取財之犯意，乃於94年12月
    23日，前往臺新國際商業銀行汐止分行，申請開設帳號0000
    0000000000號之帳戶，於翌日（24日）下午，在臺北縣汐止
    市汐止火車站，將上開銀行帳戶之存摺、提款卡、密碼及印
    章交付該不詳姓名之成年男子，並取得該男子交付之價金新
    臺幣（下同）7, 500元，而幫助詐欺集團從事電話詐欺使用
    。嗣該男子之詐欺集團成員取得乙○○之帳戶存摺、密碼、
    提款卡及印章後，即基於意圖為自己不法所有之詐欺取財犯
    意，於94年12月27日下午2 時許，由一自稱林姓成年女子之
    友人以電話向位於臺北市○○街之甲○○詐稱其弟弟遭地下
    錢莊押走，需要借款2 、3 萬元，甲○○信以為真，乃依其
    要求委請妻子陳洳璇前往臺北市○○○路○ 段103 號福客多
    超商內提款機前，匯款2 萬元至乙○○上開臺新商業銀行汐
    止分行帳戶內，旋遭提領一空，甲○○經與林姓友人聯絡始
    知受騙。
二、案經臺北縣政府警察局汐止分局報告臺灣士林地方法院檢察
    署檢察官偵查起訴。
    理  由
一、上開犯罪事實，業據被告乙○○於本院準備程序及審理中坦
    承不諱，並經證人即被害人甲○○於警詢及檢察官偵查中證
    述明確，且有陳洳璇名義之臺新國際商業銀行綜合存款存摺
    明細影本、臺新國際商業銀行汐止分行客戶基本資料表所附
    乙○○申請開設帳號00000000000000號帳戶之開戶資料影本
    、存款往來明細表影本各1 份附卷可稽，應甚明確而堪認定
    。
二、按金融存款帳戶，係作為存戶個人財產保管之用，與存戶之
    存摺、提款卡及密碼相結合，其專屬性、私密性甚高，除非
    本人或與本人具密切之關係者，難認有何理由可自由流通使
    用該存摺、提款卡及密碼，而一般人亦均應有妥為保管存摺
    、提款卡及密碼，以防止被他人冒用之認識，縱有特殊情況
    偶有將存摺、提款卡及密碼交付他人之需，亦必深入瞭解其
    用途後再行提供使用，此為吾人日常生活經驗與事理；且觀
    諸現今社會上，詐騙者蒐購人頭帳戶，持以作為詐欺取財犯
    罪所得掩飾之用，常有所聞，出借帳戶予非親非故之人，受
    讓人可能係為從事詐欺犯罪，已屬人盡皆知之事，被告行為
    時係19歲，曾從事早餐業，堪信其具有相當之智識及社會經
    驗，且其於本院審理中亦自承：伊係見自由時報刊載收購銀
    行帳戶之廣告，即與不詳姓名、年籍、地址之成年男子電話
    聯絡販賣銀行帳戶事宜等語（參見本院卷第75頁），是被告
    應可預見該不詳姓名之男子取走其帳戶提領工具，恐將利用
    其金融機構帳戶，作為詐欺犯罪使用，竟仍將上開帳戶之存
    摺、提款卡及密碼等提領工具交付予不熟識之人，供上開人
    等作為上開詐欺取財犯罪使用，顯不違反其本意，其幫助他
    人犯詐欺取財罪之不確定故意至明，則被告幫助犯詐欺取財
    之犯行堪以認定。
三、查被告行為後，刑法於94年2 月2 日修正公布，95年7 月1
    日施行，並修正第2 條（新舊法之比較適用）、第33條第5
    款（罰金刑）等規定。其中刑法第2 條係規範行為後法律變
    更所生新舊法律比較適用之準據法，是刑法第2 條本身雖經
    修正，但該條文既屬適用法律之準據法，本身尚無比較新舊
    法之問題，應逕適用裁判時即修正後刑法第2 條規定以決定
    適用之刑罰法律。而刑法分則編各罪所定罰金刑之貨幣單位
    原為銀元，修正前刑法第33條第5 款規定：「罰金：1 元（
    銀元）以上。」，而依罰金罰鍰提高標準條例規定，就72年
    6 月26日前修正之刑法部分條文罰金數額提高2 至10倍，其
    後修正者則不提高倍數，並依現行法規所定貨幣單位折算新
    臺幣條例規定，以銀元1 元折算新臺幣3 元；修正後刑法第
    33條第5 款規定：「罰金：新臺幣1,000 元以上，以百元計
    算之。」，刑法第33條第5 款所定罰金貨幣單位經修正為新
    臺幣後，刑法分則各罪所定罰金刑之貨幣單位亦應配合修正
    為新臺幣，為使刑法分則編各罪所定罰金之最高數額與刑法
    修正前趨於一致，乃增訂刑法施行法第1 條之1 ：「中華民
    國94年1 月7 日刑法修正施行後，刑法分則編所定罰金之貨
    幣單位為新臺幣。94年1 月7 日刑法修正時，刑法分則編未
    修正之條文定有罰金者，自94年1 月7 日刑法修正施行後，
    就其所定數額提高為30倍。但72年6 月26日至94年1 月7日
    新增或修正之條文，就其所定數額提高為3 倍。」；從而，
    刑法分則編各罪所定罰金刑之最高數額，於上開規定修正後
    並無不同，惟修正後刑法第33條第5 款所定罰金刑最低數額
    ，較之修正前提高，修正前刑法第33條第5 款規定為有利於
    被告，依修正後刑法第2 條第1 項前段規定，應適用修正前
    刑法第33條第5 款之規定。
  (一)又修正後刑法第30條規定：「幫助他人實行犯罪行為者，為
    幫助犯。雖他人不知幫助之情者，亦同。幫助犯之處罰，得
    按正犯之刑減輕之。」，而修正前之刑法第30條則規定：「
    幫助他人犯罪者，為從犯。雖他人不知幫助之情者，亦同。
    從犯之處罰，得按正犯之刑減輕之。」，觀諸修正前後幫助
    犯之規定，僅有文字之修正，無關成立幫助犯內容之實質之
    變更，非屬科刑規範事項之變更，自非法律之變更，應逕行
    適用修正後之規定。
  (二)再修正刑法係自95年7 月1 日起施行，在此之前，刑法分則
    編有關罰金刑之貨幣單位係銀元；且依刑法分則編應處罰金
    者，應適用罰金罰鍰提高標準條例第1 條之規定；亦即應按
    各該具體條文制定或修正之時間先後，定其提高之倍數。惟
    被告行為後，刑法施行法增訂第1 條之1 ，於95年6 月14日
    經總統公布，並自同年7 月1 日起施行；該條規定：「中華
    民國94年1 月7 日刑法修正施行後，刑法分則編所定罰金之
    貨幣單位為新臺幣。94年1 月7 日刑法修正時，刑法分則編
    未修正之條文定有罰金者，自94年1 月7 日刑法修正施行後
    ，就其所定數額提高為30倍。但72年6 月26日至94年1 月7
    日新增或修正之條文，就其所定數額提高為3 倍」。亦即自
    95年7 月1 日起，刑法分則編所定罰金之貨幣單位，由原來
    之銀元改為新臺幣；且94年1 月7 日刑法修正時，刑法分則
    編未修正之條文定有罰金者，自95年7 月1 日起，有關罰金
    之數額提高為30倍。刑法第339 條第1 項之罪自24年7 月1
    日施行後即未再修正，依增訂刑法施行法第1 條之1 之規定
    ，其罰金以新臺幣為單位，數額應提高30倍。此與增訂前之
    罰金以銀元為單位，且適用罰金罰鍰提高標準條例第1 條前
    段之結果應提高10倍，而新臺幣與銀元之比例為1 ：3 ，換
    算結果亦為30倍者，並無不同。亦即增訂刑法施行法第1 條
    之1 之意旨，僅在使刑法規範之罰金刑之貨幣單位，一律改
    為新臺幣，並使增訂前後有關罰金刑提高之倍數一致，對被
    告而言，並無有利、不利之比較適用之問題，且此增訂之規
    定應屬罰金罰鍰提高標準條例第1 條但書之情形，當無同條
    前段規定之適用，自應逕行適用刑法施行法第1 條之1 之規
    定。
四、核被告乙○○所為，係犯刑法第339 條第1 項之詐欺取財罪
    。被告對詐欺正犯提供帳戶資以助力，但並未參與詐欺犯罪
    行為之實行，應屬幫助他人實行犯罪行為，為幫助犯，爰依
    修正後刑法第30條第2 項規定減輕其刑。爰審酌被告僅係因
    一時失慮，提供帳戶供他人掩飾犯罪所得使用，非但增加被
    害人尋求救濟之困難，造成社會人心不安，亦助長詐騙集團
    財產犯罪之氣焰，使不法詐欺集團得以順利取得詐欺所得之
    財物，危害財產交易安全擾亂金融秩序甚鉅，惟其犯後已坦
    承犯行、並賠償被害人甲○○之部分損害，並其犯罪手段、
    生活狀況、智識程度、犯罪所生之損害等一切情狀，量處如
    主文所示之刑。又修正前刑法第41條第1 項前段規定：「犯
    最重本刑為5 年以下有期徒刑以下之刑之罪，而受6 個月以
    下有期徒刑或拘役之宣告，因身體、教育、職業、家庭之關
    係或其他正當事由，執行顯有困難者，得以1 元以上3 元以
    下折算1 日，易科罰金。」，而被告行為時之易科罰金折算
    標準，依95年7 月1 日修正條文施行前罰金罰鍰提高標準條
    例第2 條前段之規定（該條業經總統於95年5 月17日公布刪
    除，並自95年7 月1 日失效），就其原定數額提高為100 倍
    折算1 日，則被告行為時之易科罰金折算標準，應以銀元10
    0 元至300 元折算1 日，經折算為新臺幣後，係以新臺幣30
    0 元至900 元折算為1 日；惟修正後之刑法第41條第1 項前
    段則規定：「犯最重本刑為5 年以下有期徒刑以下之刑之罪
    ，而受6 個月以下有期徒刑或拘役之宣告者，得以新臺幣1,
    000 元、2,000 元或3,000 元折算1 日，易科罰金。」，比
    較修正前後之易科罰金折算標準，依刑法第2 條第1 項前段
    之規定，應適用修正前刑法第41條第1 項前段及修正前罰金
    罰鍰提高標準條例第2 條之規定定其易科罰金之折算標準，
    再被告係於96年4 月24日以前犯本罪，應依中華民國96年罪
    犯減刑條例第2 條第1 項第3 款之規定減其宣告刑期2 分之
    1 ，並諭知易科罰金之折算標準，以示懲儆。未查，被告未
    曾因故意犯罪受有期徒刑以上刑之宣告，此有臺灣高等法院
    被告前案紀錄表1 份在卷可稽，此次因一時失慮偶罹刑典，
    事後已坦承犯行，並已賠償被害人甲○○現金15,000元，獲
    得被害人之原諒，此有本院準備程序筆錄可憑（參見本院卷
    第69頁），其深具悔意，經此教訓，應知所警惕而無再犯之
    虞，本院因認所宣告之刑，以暫不執行為適當，爰依刑法第
    74條第1 項第1 款之規定宣告緩刑2 年（最高法院95年度第
    8 次刑事庭會議決議參照，應逕行適用新法），以啟自新。
據上論斷，應依刑事訴訟法第273 條之1 第1 項、第299 條第1
項前段，中華民國96年罪犯減刑條例第2 條第1 項第3 款、第7
條、第9 條，刑法第2 條第1 項前段、第339 條第1 項、第30條
第2 項、修正前刑法第41條第1 項前段、刑法第74條第1 項第1
款，刑法施行法第1 條之1 第1 項、第2 條前段，修正前罰金罰
鍰提高標準條例第2 條，現行法規所定貨幣單位折算新臺幣條例
第2 條，判決如主文。
本案經檢察官林宏松到庭執行職務。
中　　華　　民　　國　　96　　年　　7 　　月　　20　　日
                  刑事第一庭法  官  雷雯華
以上正本證明與原本無異。
如不服本判決，應於判決送達後10日內，向本院提出上訴狀。
                            書記官  陳如玲
中　　華　　民　　國　　96　　年　　7 　　月　　20　　日
附錄本案論罪科刑法條之依據：
刑法第339條第1項
意圖為自己或第三人不法之所有，以詐術使人將本人或第三人之
物交付者，處5 年以下有期徒刑、拘役或科或併科1 千元以下罰
金。
